臺灣彰化地方法院刑事判決　　　　　　　100年度訴字第284號
公　訴　人　臺灣彰化地方法院檢察署檢察官
被　　　告　賴沼鉸
上列被告因違反毒品危害防制條例案件，經檢察官提起公訴（
100年度毒偵字第110號），本院以簡式審判程序判決如下：
    主    文
賴沼鉸施用第一級毒品，累犯，處有期徒刑玖月。
    犯罪事實
一、賴沼鉸前於民國89年間因施用毒品案件，經依法院裁定送
    入觀察勒戒處所觀察勒戒後，經評定認有繼續施用毒品傾向
    ，再依法院裁定送入戒治處所施以強制戒治，於90年4月18
    日停止戒治後於90年11月13日保護管束期滿戒治完畢，並由
    臺灣彰化地方法院檢察署檢察官以90年度戒毒偵字第1645、
    1646號為不起訴處分確定。94年間因施用毒品等案件，經
    本院以94年度訴字第317號判決判處有期徒刑1年、8月，應
    執行有期徒刑1年6月，並先後經臺灣高等法院臺中分院以94
    年度上訴字第1034號判決及最高法院以94年度臺上字第5123
    號判決上訴駁回確定；另因施用毒品等案件，經本院以94年
    度訴字第1950號判決判處有期徒刑1年2月、10月，應執行有
    期徒刑1年10月確定，後經本院以96年度聲減字第2184號裁
    定減刑為有期徒刑7月、5月，應執行有期徒刑11月確定，與
    前開應執行刑接續執行後，於97年2月1日縮刑期滿執行完畢
    。98年間因施用毒品案件，經本院以98年度訴字第192號
    判決判處有期徒刑1年2月，並先後經臺灣高等法院臺中分院
    以98年度上訴字第954號判決及最高法院以98年度臺上字第
    3857號判決上訴駁回確定，入監執行後於99年10月23日縮刑
    期滿執行完畢。詎猶不知悔改，竟基於施用第一級毒品之犯
    意，於99年11月4日某時許，在其位於彰化縣大村鄉美港橫
    巷6號之10住處內，以將第一級毒品海洛因摻水再以注射針
    筒注射身體血管之方式，施用第一級毒品海洛因1次。嗣於
    99年11月6日中午12時50分許，因屬毒品列管人口，為警定
    期調驗，經警採其尿液送驗結果，呈現海洛因代謝物之可待
    因、嗎啡陽性反應，而查悉上情。
二、案經彰化縣警察局員林分局報告臺灣彰化地方法院檢察署檢
    察官偵查起訴。
    理    由
一、本件被告賴沼鉸所犯係死刑、無期徒刑、最輕本刑為3年以
    上有期徒刑以外之罪，其於準備程序中就被訴事實為有罪之
    陳述，經告知被告簡式審判程序之旨，並聽取公訴人及被告
    之意見後，本院合議庭認為適宜而裁定由受命法官獨任進行
    簡式審判程序，合先敘明。
二、訊據被告賴沼鉸對於前開犯罪事實均坦承不諱，且被告於上
    揭時、地為警查獲後，經警採集其尿液送驗結果，確呈現海
    洛因代謝物之可待因、嗎啡陽性反應，此有詮昕科技股份有
    限公司出具之濫用藥物尿液檢驗報告、去氧核醣核酸條例以
    外案件接受尿液採樣同意書、彰化縣警察局員林分局委託檢
    驗尿液與真實姓名對照認證單、列管毒品人口尿液檢體採集
    送驗紀錄表各1份在卷可稽，復有列管毒品人口基本資料查
    詢1份可資為憑，足認被告自白與事實相符，堪可採信。又
    被告前於89年間因施用毒品案件，經依法院裁定送入觀察
    勒戒處所觀察勒戒後，經評定認有繼續施用毒品傾向，再依
    法院裁定送入戒治處所施以強制戒治，於90年4月18日停止
    戒治後於90年11月13日保護管束期滿戒治完畢，並由臺灣彰
    化地方法院檢察署檢察官以90年度戒毒偵字第1645、1646號
    為不起訴處分確定。94年間因施用毒品等案件，經本院以
    94年度訴字第317號判決判處有期徒刑1年、8月，應執行有
    期徒刑1年6月，並先後經臺灣高等法院臺中分院以94年度上
    訴字第1034號判決及最高法院以94年度臺上字第5123號判決
    上訴駁回確定；另因施用毒品等案件，經本院以94年度訴字
    第1950號判決判處有期徒刑1年2月、10月，應執行有期徒刑
    1年10月確定，後經本院以96年度聲減字第2184號裁定減刑
    為有期徒刑7月、5月，應執行有期徒刑11月確定，與前開應
    執行刑接續執行後，於97年2月1日縮刑期滿執行完畢。98
    年間因施用毒品案件，經本院以98年度訴字第192號判決判
    處有期徒刑1年2月，並先後經臺灣高等法院臺中分院以98年
    度上訴字第954號判決及最高法院以98年度臺上字第3857號
    判決上訴駁回確定，入監執行後於99年10月23日縮刑期滿執
    行完畢等節，有臺灣高等法院被告前案紀錄表1份在卷可憑
    。綜上所述，本案事證明確，被告犯行堪以認定。
三、按施用第一、二級毒品為犯罪行為，毒品危害防制條例第10
    條定有處罰明文。故施用第一、二級毒品者，依前揭規定本
    應科以刑罰。惟基於刑事政策，對合於一定條件之施用者，
    則依同條例第20條、第23條之規定，施以觀察、勒戒及強制
    戒治之保安處分。毒品危害防制條例於92年7月9日修正公布
    ，自93年1月9日施行，其中第20條、第23條將施用毒品之刑
    事處遇程序，區分為「初犯」及「5年內再犯」、「5年後再
    犯」。依其立法理由之說明：「初犯」，經觀察、勒戒或強
    制戒治後，應為不起訴處分或不付審理之裁定；經觀察、勒
    戒或強制戒治執行完畢釋放後，「5年內再犯」者，因其再
    犯率甚高，原實施之觀察、勒戒及強制戒治既已無法收其實
    效，爰依法追訴或裁定交付審理。至於經觀察、勒戒或強制
    戒治執行完畢釋放後，「5年後再犯」者，前所實施之觀察
    、勒戒或強制戒治已足以遮斷其施用毒品之毒癮，為期自新
    及協助其斷除毒癮，仍適用「初犯」規定，先經觀察、勒戒
    或強制戒治之程序。從而依修正後之規定，僅限於「初犯」
    及「5年後再犯」二種情形，始應先經觀察、勒戒或強制戒
    治程序。倘被告於5年內已再犯，經依法追訴處罰，縱其第3
    次（或第3次以上）再度施用毒品之時間，在初犯經觀察、
    勒戒或強制戒治執行完畢釋放5年以後，已不合於「5年後再
    犯」之規定，且因已於「5年內再犯」，顯見其再犯率甚高
    ，原實施觀察、勒戒或強制戒治，已無法收其實效，即應依
    該條例第10條處罰（最高法院95年度第7次刑事庭會議決議
    意旨參照）。查，被告於89年間因施用毒品案件，經依法院
    裁定送入觀察勒戒處所觀察勒戒後，經評定認有繼續施用毒
    品傾向，再依法院裁定送入戒治處所施以強制戒治，於90年
    4月18日停止戒治後於90年11月13日保護管束期滿戒治完畢
    ，5年內復因施用毒品案件，經本院以94年度訴字第317號判
    決判處有期徒刑1年、8月，應執行有期徒刑1年6月，並先後
    經臺灣高等法院臺中分院以94年度上訴字第1034號判決及最
    高法院以94年度臺上字第5123號判決上訴駁回確定，有臺灣
    高等法院被告前案紀錄表1份在卷可憑。依據上開說明，被
    告本案犯行自應予以論罪科罰，併此敘明。
四、核被告所為，係犯毒品危害防制條例第10條第1項之施用第
    一級毒品罪。被告施用第一級毒品前持有第一級毒品之低度
    行為，應為其施用之高度行為所吸收，不另論罪。查，被告
    於94年間因施用毒品等案件，經本院以94年度訴字第317號
    判決判處有期徒刑1年、8月，應執行有期徒刑1年6月，並先
    後經臺灣高等法院臺中分院以94年度上訴字第1034號判決及
    最高法院以94年度臺上字第5123號判決上訴駁回確定；另因
    施用毒品等案件，經本院以94年度訴字第1950號判決判處有
    期徒刑1年2月、10月，應執行有期徒刑1年10月確定，後經
    本院以96年度聲減字第2184號裁定減刑為有期徒刑7月、5月
    ，應執行有期徒刑11月確定，與前開應執行刑接續執行後，
    於97年2月1日縮刑期滿執行完畢，有臺灣高等法院被告前案
    紀錄表1份在卷可稽，其於受有期徒刑執行完畢後5年以內，
    再故意犯本件有期徒刑以上之罪，為累犯，應依法加重其刑
    。爰審酌被告前曾因施用毒品案件接受觀察勒戒及強制戒治
    處分，並因施用毒品案件，多次經法院判處罪刑確定，復於
    99年10月23日甫因毒品案件執行完畢出監，竟無視於毒品對
    於自身健康之戕害及國家對於杜絕毒品犯罪之禁令，猶施用
    毒品不輟，數日內即再為本案犯行，尚難認有何悔改之意；
    被告吸毒係戕害自己身心之行為及被告犯罪後尚能坦承犯行
    之態度等一切情狀，量處如主文所示之刑。
據上論斷，應依刑事訴訟法第273條之1第1項、第299條第1項前
段，毒品危害防制條例第10條第1項，刑法第11條前段、第47條
第1項，判決如主文。
本案經檢察官陳隆翔到庭執行職務。
中    華    民    國   100    年    4     月    8     日
                  刑事第五庭          法  官  蔡家瑜
以上正本證明與原本無異。
如不服本判決應於收受判決後10日內向本院提出上訴書狀，並應
敘述具體理由；其未敘述上訴理由者，應於上訴期間屆滿後20日
內向本院補提理由書（均須按他造當事人之人數附繕本）「切勿
逕送上級法院」。
中    華    民    國   100    年    4     月    8     日
                                      書記官  吳芳儀
附錄論罪科刑法條：
毒品危害防制條例第十條第一項：
施用第一級毒品者，處六個月以上五年以下有期徒刑。